臺灣彰化地方法院刑事判決　　　　　　　 96年度訴字第265號
公　訴　人　臺灣彰化地方法院檢察署檢察官
被　　　告　甲○○
　　　　　　　　　　（現於臺灣臺中戒治所強制戒治中）
指定辯護人　本院公設辯護人乙○○
上列被告因違反槍砲彈藥刀械管制條例案件，經檢察官提起公訴
（95年度偵字第9917號），本院判決如下：
    主  文
甲○○未經許可，持有可發射子彈具有殺傷力之改造手槍，處有
期徒刑年肆月，併科罰金新臺幣伍萬元，罰金如易服勞役，以
新臺幣壹仟元折算壹日。扣案如附表編號一、二所示之物均沒收
。
    事  實
一、甲○○明知未經許可，不得無故持有可發射子彈具有殺傷力
    之改造手槍及子彈槍枝，竟仍基於持有可發射子彈具有殺傷
    力之改造手槍及子彈之犯意，於民國（下同）95年9 月9 日
    晚上8 時許，在彰化縣彰化交流道下涵洞附近拾獲可發射子
    彈具有殺傷力之改造手槍1 支（含彈匣1 個，槍枝管制編號
    0000000000號，即附表編號一所示之物）及子彈7 顆（其中
    4 顆為可擊發具有殺傷力之口徑8.9mm 之土造子彈【即附表
    編號二、三所示之物】；其中1 顆雖為土造子彈，然無法擊
    發，不具殺傷力；另2 顆為玩具金屬彈殼，不具殺傷力【即
    附表編號四所示之物】），而非法持有之。嗣於95年10月27
    日晚上7 時許，為警在彰化縣彰化市○○路○ 段976 號506
    室（京橋汽車旅館）查獲，並經其同意搜索其所有車牌號碼
    N4-8486 號自用小客車，自駕駛座車門內扣得上開改造手槍
    1 支及子彈7 顆。
二、案經彰化縣警察局彰化分局報請臺灣彰化地方法院檢察署檢
    察官偵查起訴。
    理  由
壹、證據能力之說明
一、按被告之自白，須非出於強暴、脅迫、利誘、詐欺、疲勞訊
    問、違法羈押或其他不正之方法，且與事實相符者，始得採
    為證據，刑事訴訟法第156 條第1 項定有明文。又司法警察
    （官）詢問犯罪嫌疑人時，依同法第100 條之2 準用第100
    條之1第1項前段應全程連續錄音，必要時並應全程連續錄影
    之規定，旨在建立訊問筆錄之公信力，並擔保訊問程序之合
    法正當；亦即擔保犯罪嫌疑人對於訊問之陳述，係出於自由
    意思及筆錄所載內容與陳述相符。如果犯罪嫌疑人之自白，
    係基於自由意思而非出於不正之方法，且其自由之陳述與事
    實相符，縱令於訊問時未經全程連續錄音或錄影，致該訊問
    程序稍有微疵，仍難遽認其自白之筆錄，無證據能力（95年
    度臺上字第5611號、95年度臺上字第4811號判決意旨參照）
    。本案被告甲○○分別於95年10月27日、同年月28日之警詢
    筆錄，經本院勘驗各該次警訊錄音、錄影光碟，並無如被告
    甲○○所述係按照警詢打好之內容逐字朗讀之情形，且勘驗
    之結果被告於各該次警詢之供述均與警詢筆錄所記載之內容
    均屬相符，經本院製有96年3 月26日勘驗筆錄在卷可稽，況
    經本院詢問被告於警、偵訊時之供述是否受到強暴、脅迫所
    為，被告亦供稱「沒有」等語（見96年3 月28日審理筆錄）
    ，應認上開被告各該期日警、偵訊筆錄之記載內容，確均係
    被告本於其自由意志所為之回答，被告空言指摘其警詢、偵
    訊時之供述均係與警察溝通後之結果，其供詞並無證據能力
    云云，即無足採。
二、次按搜索，經受搜索人出於自願性同意者，得不使用搜索票
    。但執行人員應出示證件，並將其同意之旨記載於筆錄，此
    為刑事訴訟法第131 條之1 所明定。又刑事訴訟，係以確定
    國家具體之刑罰權為目的，為保全證據並確保刑罰之執行，
    於訴訟程序之進行，固有許實施強制處分之必要，惟強制處
    分之搜索、扣押，足以侵害個人之隱私權及財產權，若為達
    訴追之目的而漫無限制，許其不擇手段為之，於人權之保障
    ，自有未周，故基於維持正當法律程序、司法純潔性及抑止
    違法偵查之原則，實施刑事訴訟程序之公務員不得任意違背
    法定程序實施搜索、扣押；至於違法搜索扣押所取得之證據
    ，若不分情節，一概以程序違法為由，否定其證據能力，從
    究明事實真相之角度而言，難謂適當，且若僅因程序上之瑕
    疵，致使許多與事實相符之證據，無例外地被排除而不用，
    例如案情重大，然違背法定程序之情節輕微，若遽捨棄該證
    據不用，被告可能逍遙法外，此與國民感情相悖，難為社會
    所接受，自有害於審判之公平正義，因此，對於違法搜索所
    取得之證據，為兼顧程序正義及發現實體真實，應由法院於
    個案審理中，就個人基本人權之保障及社會安全之維護，依
    比例原則及法益權衡原則，予以客觀之判斷，亦即應就(一)違
    背法定程序之程度。(二)違背法定程度時之主觀意圖（即實施
    搜索扣押之公務員是否明知違法並故意為之）。(三)違背法定
    程序時之狀況（即程序之違反是否有緊急或不得已之情形）
    。(四)侵害犯罪嫌疑人或被告權益之種類及輕重。(五)犯罪所生
    之危險或實害。(六)禁止使用證據對於預防將來違法取得證據
    之效果。(七)偵審人員如依法定程序，有無發現該證據之必然
    性。(八)證據取得之違法對被告訴訟上防禦不利益之程度等情
    狀予以審酌，以決定應否賦予證據能力（最高法院93年度台
    上字第664 號判決意旨可資參照）。本件搜索之過程經證人
    即執行搜索員警蘇威仁到庭證稱：本件搜索之過程係先接獲
    線報於京橋汽車旅館有毒品買賣交易，並於京橋汽車旅館前
    查獲毒品人口潭少維，經盤查後在其身上搜到毒品，經詢問
    後得知潭少維要前往該汽車旅館506 室找綽號「阿狗」之男
    子，伊先請同事控制潭少維，並前往506 室敲門，當時有一
    名男子從後面逃逸，進去506 室後，發現被告甲○○在現場
    ，經詢問後被告甲○○表示逃逸之男子即為「阿狗」，並經
    詢問取得被告甲○○之同意後始搜索房間、停在汽車旅館房
    間鐵捲門內之A9—1001號汽車及停在汽車旅館房間鐵捲門外
    被告甲○○所有之車號N4—8486號汽車，第一次搜索僅於房
    間內發現毒品，並未發現車號N4—8486號汽車上有何違法物
    品，係移送被告甲○○前往警局製作筆錄，由伊要開被告甲
    ○○之上開車號N4—8486號汽車回警局時，始在汽車駕駛座
    門邊扶手內發現扣案之槍枝及子彈，伊即緊急聯絡被告甲○
    ○前來，並全數帶回派出所再做確認，因當時係緊急搜索，
    並未攜帶自願受搜索同意書，故於被告甲○○回到警局製作
    筆錄時，再使其簽寫自願搜索同意書等語（見本院96年3 月
    28日審理筆錄），並有自願受搜索同意書1 紙及95年10月27
    日警詢筆錄（內載有同意受搜索之旨）附卷可稽（見偵卷第
    6 、7 、15頁），應認上開搜索為合法。況刑事訴訟法第15
    0 條第2 項明定：「搜索或扣押時，如認有必要時，得命被
    告在場。」，足見被告係「得」於搜索時在場，被告之在場
    並非搜索合法之必要要件，本件被告辯護人僅以被告於員警
    搜索車號N4—8486號汽車時，被告並不在場作為搜索不合法
    之依據，容有誤會。退萬步言，縱認本件搜索過程尚有合法
    性之瑕疵，然搜索人之主觀意圖在求得迅速搜索，尚難認其
    主觀上有何欲侵犯被告權利不法意圖，且持有改造槍枝、子
    彈將造成社會治安動盪不安之危險等情形考量，為避免僅因
    上開程序上非重大之瑕疵，致使與事實相符之證據即本案搜
    索所查扣之物無例外地被排除，而使發現實體真實之目的不
    達，導致社會安全保障發生嚴重疏漏，是應認上開證據即搜
    索所扣得之前揭改造手槍及子彈具證據能力，合先敘明。
貳、認定犯罪事實所憑之證據及認定之理由
一、訊據被告甲○○矢口否認有何非法持有改造手槍及子彈之犯
    行，辯稱：伊不知為何上開改造手槍及子彈在伊車上，可能
    是伊朋友向伊借車的時候放的云云。經查：上開犯罪事實，
    業據被告甲○○於警詢及內勤檢察官訊問時供述綦詳，且有
    查獲照片4 張在卷可稽，復有扣案之可擊發子彈具殺傷力之
    改造手槍1 枝（含彈匣1 個）及具殺傷力之子彈4 顆可資佐
    證。而於94年10月27日晚上7 時許，為警在彰化縣彰化市○
    ○路○ 段976 號506 室（京橋汽車旅館）前被告所有之車牌
    號碼N4-8486 號自用小客車內，扣得之改造手槍1 支及子彈
    7 顆，經送內政部警政署刑事警察局以性能檢驗法、試射法
    鑑定結果認為：「一、送鑑改造手槍（含彈匣）壹枝（槍枝
    管制編號0000000000），認係由仿GLOCK 廠27型半自動手槍
    製造之槍枝，換裝土造金屬槍機及槍管改造而成之改造手槍
    ，機械性能良好，可擊發適用子彈，認具殺傷力。二、送鑑
    子彈（2 顆無彈頭）柒顆，鑑定情形如下：（一）伍顆，認
    均係土造子彈，具直徑約8.9 ＭＭ金屬彈頭，採樣貳顆試射
    ：其中壹顆，可擊發，認具殺傷力；另壹顆，無法擊發，認
    不具殺傷力（二）貳顆，認均係玩具金屬彈殼（內具底火帽
    ）。」等情，有該局於95年11月30日所出具之刑鑑字第0950
    167986號槍彈鑑定書一份（見偵卷第39頁）附卷可稽，是該
    扣案之仿GLOCK 廠27型半自動手槍製造之金屬玩具手槍更換
    土造金屬槍機及槍管改造而成之改造手槍1 枝及土造子彈4
    顆確均具有殺傷力無誤。
二、被告雖辯稱：伊不知有上開改造手槍及土造子彈置於伊車上
    ，可能係朋友向伊借車後，在伊之車上所寄放等語，惟其於
    警詢、偵訊時均未提及此情，且於本院審理庭前均未提出其
    友人之姓名、年籍資料供本院調查以實其說，是認被告前揭
    辯詞尚無足採。
三、綜上，被告持有具殺傷力槍、彈之事證已臻明確，此部分犯
    行均洵堪認定。
、論罪科刑部分
一、核被告甲○○未經許可，持有具有殺傷力之改造手槍及子彈
    之行為，係犯槍砲彈藥刀械管制條例第8 條第4 項之「未經
    許可持有可發射子彈具有殺傷力之改造手槍罪」、同法第12
    條第4 項之「未經許可持有子彈罪」。又被告同時持有上述
    槍枝、子彈，而侵害同一社會法益，所犯「未經許可持有可
    發射子彈具有殺傷力之改造手槍罪」及「未經許可持有子彈
    罪」2 罪，係以1 行為觸犯2 種構成要件不同之罪名，為想
    像競合犯，依刑法第55條之規定，應從一重罪即槍砲彈藥刀
    械管制條例第8 條第4 項之「未經許可持有可發射子彈具有
    殺傷力之改造手槍罪」論處。爰審酌被告取得具殺傷力之槍
    、彈，危害社會秩序及安全之程度非輕，且其事後復否認犯
    行，態度非佳等一切情狀，量處如主文所示之刑，及就併科
    罰金部分諭知易服勞役之折算標準。
二、按物之能否沒收，應以裁判時之狀態為準（最高法院85年度
    臺上字第2503判決意旨參照）。查本件扣案如附表編號一所
    示之改造手槍1 枝及如附表編號二所示之土造子彈4 顆，經
    鑑定結果均具殺傷力，皆屬違禁物，爰均依刑法第38條第1
    項第1 款之規定宣告沒收。另扣案如附表編號三所示具有殺
    傷力之改造子彈1 顆，經鑑驗機關試射後，彈頭與彈殼分離
    ，堪認非屬違禁物，爰不予宣告沒收。此外，扣案如附表編
    號四所示不具有殺傷力之土造子彈1 顆及玩具金屬彈殼2 顆
    ，經鑑定結果，無法擊發，或因結構不完整，而認不具殺傷
    力，亦非違禁物，故亦均毋庸為沒收之諭知，附此敘明。
據上論斷，應依刑事訴訟法第299 條第1 項前段，槍砲彈藥刀械
管制條例第8 條第4 項、第12條第4 項，刑法第11條前段、第55
條、第42條第3 項、第38條第1 項第1 款，判決如主文。
本案經檢察官吳曉婷到庭執行職務。
中　　華　　民　　國　　96　　年　　4 　　月　　11　　日
              刑事第二庭  審判長法  官  石馨文
                                法  官  尚安雅
                                法  官  黃齡玉
以上正本證明與原本無異。
如不服本判決，應於判決送達後10日內，向本院提出上訴狀（須
附繕本）。
中　　華　　民　　國　　96　　年　　4 　　月　　11　　日
                                書記官  施嘉玫
附表
一、仿GLOCK 廠27型半自動手槍改造手槍（含彈匣）一枝（槍枝
    管制編號0000000000）
二、土造子彈三顆（係口徑8.9mm 制式子彈，認具殺傷力）。
三、土造子彈彈殼一顆（扣案時為具殺傷力之直徑8.9 mm金屬彈
    頭土造子彈，經試射僅餘彈殼）
四、土造子彈一顆（無法擊發，不具殺傷力）及玩具金屬彈殼二
    顆，不具殺傷力）
槍砲彈藥刀械管制條例第8條第4項
未經許可，持有、寄藏或意圖販賣而陳列第 1 項所列槍枝者，處
 3年以上10年以下有期徒刑，併科新臺幣700萬元以下罰金。
槍砲彈藥刀械管制條例第12條第4項
未經許可，持有、寄藏或意圖販賣而陳列子彈者，處 5 年以下有
期徒刑，併科新台幣 300 萬元以下罰金。
